【裁判字號】    95,訴,392
【裁判日期】    950830
【裁判案由】    撫卹
【裁判全文】
臺北高等行政法院判決
                                     95年度訴字第00392號
                              .
原      告  甲○○
訴訟代理人  徐南城律師
被      告  國防部後備司令部
代  表  人  余連發（司令）住同上
訴訟代理人  丙○○
            乙○○
上列當事人間因撫卹事件，原告不服國防部中華民國94年12月13
日94年決字第178 號訴願決定（發文日期：94年12月20日），提
起行政訴訟。本院判決如下：
    主  文
原告之訴駁回。
訴訟費用由原告負擔。
    事  實
一、事實概要：
    原告民國（下同）32年3 月2 日於大陸四川省奉命押運公物
    中途覆車受傷，經核定因公一等傷。嗣原告於94年8 月4 日
    向國防部聯合後勤司令部（有關軍人撫卹事件，自95年1 月
    1 日起，原由國防部聯合後勤司令部承辦，改由被告國防部
    後備司令部概括承受），以其於38年將前國民政府軍事委員
    會發給之「湘會卹字1884號卹傷給與令」寄往南京聯勤總司
    令部，請領該年度年撫金，旋因大陸淪陷，南京聯勤總部未
    將上開卹傷給與令寄還，致原告無法按年領取傷殘年撫金，
    爰申請補發卹傷給與令，並依軍人撫卹條例規定，自38年起
    補發傷殘年撫金計新臺幣（下同）6,921,600 元云云。案經
    國防部聯合後勤司令部審查，以94年8 月17日隋玟字第09
    40004820號書函（下稱系爭函文，原告稱之為原處分）謂：
    「…四、原告申請32年在大陸地區因公傷殘撫卹金案，依17
    年8 月2 日國府公布之陸海空軍戰時撫卹暫行條例第17條規
    定：已逾3 年申領時限，不合辦理；又本案係屬38年以前在
    大陸地區所核定之傷殘案件，依臺灣地區與大陸地區人民關
    係條例第26條之1 第4 項規定：於國家統一前，均不予處理
    ，亦不合辦理，尚請諒察。五、本部已於93年5 月25日隋玟
    字第0930005266號書函詳釋在卷…。」等語。原告不服，提
    起訴願遭決定駁回後，遂提起行政訴訟。
二、兩造聲明：
  (一)原告聲明：
    1.訴願決定及系爭函文均撤銷。
    2.請判令被告補發原告撫卹令，並自38年起按上士2 級補發
      傷殘年撫金計9,372,280 元。
    3.訴訟費用由被告負擔。
  (二)被告聲明：如主文所示。
三、兩造之爭點：
  (一)原告主張：
    1.按鈞院92年度訴字第3551號判決理由謂：「…四、況行政
      訴訟已將訴訟類型予以擴大，不再以行政處分作為提行政
      訴訟之要件，行政處分之概念已不復重要。訴願法配合行
      政訴訟修正，新增上開訴願法第2 條之怠為處分訴願，根
      本不必行政處分之存在，另亦刪除舊訴願法第2 條第2項
      視同行政處分之規定，所以關於人民申請之案件，訴願機
      關審查應重在原處分機關對申請案件之處理與否，而非行
      政處分之存否，在實務上，行政機關常一再以『正在研議
      中』等重覆處置答覆人民之申請；或以不具權限為由函復
      人民之申請，均應屬訴願法第2 條之怠為處分訴願，訴願
      決定機關應予以受理，並為適法之處理，不得率以非行政
      處分為不受理之訴願決定。蓋就人民之申請案件，訴願人
      對原處分機關作為或不作為不服，訴願機關認有行政處分
      存在，當然應依訴願法第1 條第1 項受理，若訴願機關認
      無行政處分或非行政處分，且原處分機關應作為而不作為
      者，則應依訴願法第2 條第1 項受理，殊不得以非行政處
      分為由為不受理之決定，否則將有違訴願法第2 條之怠為
      處分訴願修法意旨。」等語，原處分已載明原告係申請補
      發傷殘撫卹金，被告予以拒絕，並於說明3 、4 詳細載明
      其理由，且於說明5 載明原告若有異議，應為訴願等語，
      故原處分並非觀念通知。
    2.原告32年3 月2 日在大陸四川省因公覆車重傷，遭右手整
      支截除，並經當時軍醫署核定為一等殘，嗣後原告於33年
      7 月間，呈奉當時國民政府軍事委員會發給「湘會卹字18
      84號卹傷給與令」，給與終身撫卹在案，有被告所提陸軍
      負傷官兵請卹審核表可稽。原告於38年政府遷臺前領有撫
      卹金，之後因38年間將系爭卹傷給與令寄往南京聯勤總司
      令部，請領該年度年撫金，旋因大陸淪陷，南京聯勤總司
      令部未將系爭卹傷給與令寄還，以致原告無法按年領取傷
      殘年撫金，並非原告主動拋棄此項權利，依軍人撫卹條例
      第33條規定：「（第1 項）申請撫卹及請領各期撫卹金之
      權利，自各該請求權可行使時起算，因5 年間不行使而消
      滅。但因不可抗力之事由，致不能行使者，自可行使時起
      算。（第2 項）前項因不可抗力事由不能請領或續領撫卹
      金者，除其他法令另有規定者外，得保留其請領及續領撫
      卹金之權利，並依實際具領時之給與標準發給之。」原告
      無法請領有不可抗力之事由，據此得保留其請領及續領撫
      卹金之權利，自可行使時起算，應不受5 年間不行使而消
      滅之限制，且原告自38年始一再向被告陳情、訴願、請求
      補發卹傷給予令及傷殘年撫金，被告曲解法令，註銷原告
      卹傷給與令，顯於法不合。
    3.原告曾於51年7 月間向聯勤總部留守業務署申請補發撫卹
      令及撫卹金，經該署51年7 月28日（51）視祥字第87 13
      號函覆指示，即遵囑填具請領補發卹傷給與令調查表呈復
      ，惟未獲該署任何函復。被告所引17年8 月2 日國民政府
      公布之陸海空軍戰時撫卹暫行條例第17條第2 款規定，係
      以受領年撫金者未主動具領或已具領後主動停領逾3 年以
      上為要件，由給與撫卹金之單位停止並註銷卹金給與令；
      惟被告從未表示其停止給與，或註銷卹金給與令，且原告
      未能領取應歸責於被告，亦與前開規定之要件不符。
    4.臺灣地區與大陸地區人民關係條例第26條之1 第4 項規定
      係於86年7 月1 日始修正施行，原告於51年7 月間即申請
      補發撫卹令及撫卹金，此後一再申請，從未中斷，基於法
      律不溯既往原則，上開臺灣地區與大陸地區人民關係條例
      第26條之1 第4 項規定應不適用於原告。另國家給予軍人
      撫卹，係因軍人為國抗日戰爭犧牲奉獻，有功於國家，原
      告在抗日戰爭中因公受傷，並蒙政府給卹終身，此乃原告
      應受憲法第15條規定所保障之財產權，被告一再拒絕補發
      卹傷給與令及傷殘年撫金予原告，顯與憲法規定不合。又
      國家統一已明顯不可能，86年7 月1 日修正施行之臺灣地
      區與大陸地區人民關係條例第26條之1 第4 項規定及聯合
      勤務總司令部89年8 月17日（89）密球字第09620 號書函
      ，以國家統一前為條件，此應視為無條件。
    5.原告依軍人撫卹條例規定，請求補發撫卹令，並自38 年
      起補發傷殘年撫金，其年撫金及基數之計算標準，依同條
      例第17條規定：「因傷成殘後，自核定殘等之日起，依下
      列規定給與撫卹金：…二、因公傷殘：(一)1 等殘給與終身
      ，每年給予4 個基數。…。」（原條例即85年10月2 日修
      正公布者第20條係規定3 個基數）、第18條規定：「本條
      例所定基數內涵之計算，除本條例另有規定外，以軍人最
      後在職時之本俸加1 倍為準。年撫金應隨同在職同階級軍
      人本俸調整支給之。」第24條規定：「（第1 項）義務役
      軍官、士官、士兵撫卹金之基數，按志願役同階級人員之
      標準計算。…（第3 項）志願役士官、士兵撫卹金給付之
      基數，本俸未達上士2 級者，按上士2 級之標準計算。」
      再依國防部主計局財物中心94年8 月30日刻到字第094000
      5029號書函所附國軍志願役上士94年薪餉月支數額標準表
      規定，應補發年撫金計9,372,280元。
  (二)被告主張：
    1.國防部聯合後勤司令部所屬留守業務署職掌國軍官兵傷亡
      撫卹業務，奉國防部94年12月30日睦瞻字第0940006879號
      令示，該項軍人撫卹業務自95年1 月1 日變更由被告所屬
      留守業務處執行，合先敘明。
    2.據國防部史編局國軍檔案資料，原告於32年3 月2 日在大
      陸四川省奉命押送公物中途覆車受傷核定因公一等傷。原
      告曾於51年來函申請補發撫卹令，俾續領撫卹金。前聯勤
      總部留守業務署曾函請提供負傷場所、原屬單位、級職、
      籍貫等資料查證。至89年2 月24日原告復委請立法委員潘
      維剛致函國防部申請補發撫卹令。按17年8 月2 日國民政
      府公布之陸海空軍戰時撫卹暫行條例第17條規定：「受領
      年撫金者如有左列事故之一得停止年撫金並註銷其卹金給
      與令：…乙、屬於陣亡者之遺族受領撫金者：…六、自年
      撫金批准之日起3 年之內未具領者或按年具領忽然停領逾
      3 年以上者。」原告於51年申請補發撫卹令、撫卹金，已
      逾3 年時限，依上開規定得停止撫卹金並註銷其卹金給與
      令。
    3.另依臺灣地區與大陸地區人民關係條例86年7 月1 日修正
      施行第26條之1 第4 項規定：「民國38年以前在大陸地區
      依法核定應發給之各項公法給付，其權利人尚未領受或領
      受中斷者，於國家統一前，不予處理。」（現行條文移列
      同條第5 項）。前聯勤總部留守業務署曾函請國防部人力
      司釋示略謂：「…旨在民國38年以前，在大陸地區依法令
      核定應發之各項公法給付，於政府遷臺後，因存管資料不
      全，事實不明，且人數無法統計，…增訂於國家統一前不
      予處理之規定…本案似不應單以遺族或法定受益人為大陸
      地區或臺灣地區人民而區分是否適用，而應以其所請求之
      卹案核定時間為限制因素較為妥適，亦即無論臺灣地區或
      大陸地區人民，其請求之38年以前在大陸地區依法核定應
      發給之各項公法給付，…於國家統一前，均不予處理…。
      」等語。
    4.原告申請32年在大陸地區因公傷殘撫卹案，依17年8 月2
      日國民政府公布之陸海空軍戰時撫卹暫行條例第17條規定
      ，已逾3 年申領時限，不合辦理；又本案係屬38年以前在
      大陸地區所核定之傷殘案件，依上開臺灣地區與大陸地區
      人民關係條例第26之1 條第4 項規定，國家統一前，均不
      予處理，亦不合辦理；前聯合勤務總司令部乃以89年8 月
      17日（89）密球字第09620 號書函復立法委員潘維剛不合
      辦理處分在案。另原告數次再委請立法委員林郁方致函國
      防部申請補發撫卹令，經國防部聯合勤務總司令部留守業
      務署分別以91年7 月17日（91）躍妙字第0518 4號書函、
      同年11月20日躍妙字第0910010139號書函、92年4 月1 日
      隋玟字第0920003206號書函均函復依規定不合辦理處分在
      案。原告不服，提起訴願，經國防部以92年6 月18日92年
      決字第062 號訴願決定略以：「行政機關所為單純之事實
      敘述或理由說明，並非對人民之請求有所准駁，自非行政
      處分，即不得對之提起訴願，訴願不受理。」在卷。
    5.原告不服上開訴願決定，提起行政訴訟，經鈞院以92年度
      訴字第3551號判決略謂：「訴願人在合法期間，曾向原處
      分官署聲明不服，或誤向非主管官署表示不服處分之意思
      者，均應認為已有訴願之提起。訴願決定撤銷，由應受理
      訴願機關國防部為適法之處理，惟本件係依程序理由而判
      決，故兩造實體上爭執尚無審酌之必要。」國防部聯合後
      勤司令部依上開鈞院判決以93年2 月2 日隋玟字第093000
      1128號函送國防部訴願委員會重新審理，國防部以93年5
      月12日93年決字第064 號決定略謂：「各機關受理人民陳
      情案件後，應將陳情文件視情形以公文或其他方式答復陳
      情人，本案訴願人委託立法委員陳情，處分機關均僅就訴
      願人之陳情答復立法委員，卻未答復或副知訴願人，原處
      分機關於收受決定書送達之次日起1 個月內速為適法之處
      分。」等語，國防部聯合後勤司令部即以93年5 月25日隋
      玟字第093000 5266 號書函同前述2.至4.所述規定函知原
      告不合辦理在卷。原告對該處分不服，於94年7 月29日提
      起訴願，復於94年8 月4 日撤回訴願，依訴願法第60條規
      定，訴願經撤回後，不得復提起同一之訴願，全案至此予
      以終結，該處分即發生形式之存續力（或為不可爭力）。
    6.原告復於94年8 月4 日再次以同一事由向國防部聯合後勤
      司令部提出申請，該部以94年8 月17日隋玟字第09400048
      20號函復仍同前述2.至4.所述規定函知原告不合辦理在卷
      。原告不服，提起訴願，經國防部認原處分僅為觀念通知
      ，並非行政處分，不得為訴願之標的等由，決定：「訴願
      不受理」。查原處分應屬對原告請求補發卹傷給與令等之
      事實，為再次告知及說明之意思表示，其性質應屬觀念通
      知，非行政處分，自不得作為訴訟之標的，原告對該書函
      提起撤銷之訴，於法自有未合。
    理  由
一、國防部聯合後勤司令部原職掌國軍官兵傷亡撫卹業務，該項
    軍人撫卹業務自95年1 月1 日變更由被告掌理並概括承受，
    有國防部94年12月30日睦瞻字第0940006879號令附原處分卷
    足稽，合先敘明。
二、原告主張：系爭函文已載明原告係申請補發傷殘撫卹金，被
    告予以拒絕，並於說明3 、4 詳細載明其理由，且於說明5
    載明原告若有異議，應為訴願等語，並非觀念通知。原告於
    32年3 月2 日在大陸四川省因公覆車重傷，遭右手整支截除
    ，並經當時軍醫署核定為一等殘，嗣後原告於33年7 月間，
    呈奉當時國民政府軍事委員會發給「湘會卹字1884號卹傷給
    與令」，給與終身撫卹在案。原告於38年政府遷臺前領有撫
    卹金，之後因38年間將系爭卹傷給與令寄往南京聯勤總司令
    部，請領該年度年撫金，旋因大陸淪陷，南京聯勤總司令部
    未將該卹傷給與令寄還，致原告無法按年領取傷殘年撫金，
    並非原告主動拋棄此項權利，依軍人撫卹條例第33條規定，
    原告無法請領有不可抗力之事由，據此得保留其請領及續領
    撫卹金之權利，不受5 年間不行使而消滅之限制，且原告自
    38年始一再向被告陳情、訴願、請求補發卹傷給予令及傷殘
    年撫金，被告曲解法令，註銷原告卹傷給與令，顯於法不合
    。原告曾於51年7 月間向前聯勤總部留守業務署申請補發撫
    卹令及撫卹金，經該署51年7 月28日（51）視祥字第8713號
    函覆指示，即遵囑填具請領補發卹傷給與令調查表呈復，惟
    未獲該署任何函復。惟被告從未表示其停止給與，或註銷卹
    金給與令，而係對原告請領之資格為質疑，與17年8 月2 日
    國民政府公布之陸海空軍戰時撫卹暫行條例第17條第2 款（
    第6 目）規定要件不符；且原告於51年7 月間即申請補發撫
    卹令及撫卹金，此後一再申請，從未中斷，基於法律不溯既
    往原則，臺灣地區與大陸地區人民關係條例第26條之1 第5
    項規定（原為於86年7 月1 日修正施行之第26條之1 第4 項
    規定），應不適用於原告。又國家統一已明顯不可能，86年
    7 月1 日修正施行之臺灣地區與大陸地區人民關係條例第26
    條之1 第4 項規定，以國家統一前為條件，此應視為無條件
    。據此，依行政訴訟法第4 條第1 項、第8 條及軍人撫卹條
    例第17條第1 項第2 款規定，求為判決如聲明所示云云。
三、被告則以：原告申請32年在大陸地區因公傷殘撫卹案，依17
    年8 月2 日國民政府公布之陸海空軍戰時撫卹暫行條例第17
    條規定，已逾3 年申領時限，不合辦理；又本件係屬38年以
    前在大陸地區所核定之傷殘案件，依臺灣地區與大陸地區人
    民關係條例第26條之1 第4 項規定，國家統一前，均不予處
    理，亦不合辦理。原告請求補發撫卹令及撫卹金，於法自有
    未合。原告先後數次申請補發撫卹令，經國防部聯合勤務總
    司令部留守業務署分別函復依規定不合辦理處分在案。系爭
    函文應屬對原告請求補發卹傷給與令等之事實，為再次告知
    及說明之意思表示，其性質應屬觀念通知，非行政處分，自
    不得作為訴訟之標的，原告對該書函提起撤銷之訴，於法亦
    有未合。求為判決駁回原告之訴等語。
四、關於原告訴之聲明第1 項「訴願決定及系爭函文均撤銷。」
    部分：
    按提起行政訴訟法第4 條第1 項之撤銷訴訟，須人民因中央
    或地方機關之違法行政處分，認為損害其權利或法律上之利
    益，經依訴願法提起訴願而不服其決定者，始得向高等行政
    法院提起。而所謂行政處分，依行政程序法第92條第1 項規
    定係指行政機關就公法上具體事件所為之決定或其他公權力
    措施而對外直接發生法律效果之單方行政行為而言。至行政
    機關所為通知、單純事實之敘述、理由之說明或就法令所為
    之釋示，均非對人民之請求另有准駁，既不因該項說明而生
    法律上效果，即非行政處分，人民對之提起撤銷訴訟，自非
    法之所許，亦有最高行政法院（89年7 月1 日改制前為行政
    法院）44年度判字第18號、59年度判字第245 號、62年度裁
    字第41號判例可資參照。非行政處分，如逕對之提起撤銷訴
    訟，應認其不備起訴要件，依行政訴訟法第107 條第1 項第
    10款後段規定駁回。經查，系爭函文之內容，僅係就原告請
    求補發卹傷給與令及補發撫卹金，重申其不合辦理之法律依
    據，並說明被告93年5 月25日隋玟字第0930005266號書函已
    予詳釋，是僅為單純事實之敘述、理由之說明，對原告之權
    利尚不發生具體之法律上效果，自非行政處分甚明。揆之首
    揭說明，原告對之提起撤銷訴訟，不備起訴要件，顯非合法
    ，應予駁回。
五、關於原告訴之聲明第2 項「請判令被告補發原告撫卹令，並
    自38年起按上士2 級補發傷殘年撫金計9,372,280 元。」部
    分：
  (一)原告於32年3 月2 日於大陸四川省來鳳縣奉命押運公物中途
    覆車受傷，經核定因公一等傷。嗣原告於94年8 月4 日向國
    防部聯合後勤司令部（有關軍人撫卹事件，自95年1 月1日
    起，原由國防部聯合後勤司令部承辦，改由被告概括承受）
    申請補發卹傷給與令，並依軍人撫卹條例規定，自38年起補
    發傷殘年撫金計6,921,600 元等情，為兩造所不爭，並有申
    請書、陸軍負傷官兵請卹審核表附原處分卷足稽，為可確認
    之事實。
  (二)按17年8 月2 日國民政府公布之陸海空軍平時撫卹暫行條例
    第1 條規定：「凡陸海空軍官佐士兵於平時有傷亡之事實者
    依本條例撫卹之。」第2 條規定：「平時官佐士兵之傷亡其
    區別如左：一、剿辦內亂傷亡。二、因公傷亡。三、積勞病
    故。」（第三章因公傷亡之撫卹）第4 條規定：「凡官佐士
    兵在軍隊服務時有左列傷亡之事實之一應按其輕重緩急分別
    給卹：…乙、因公負傷：因勤務致失一肢以上而退役者或失
    其一時之健康而尚堪復役者均按照平時撫卹金表第三號規定
    分別給卹。…」第6 條規定：「年撫金之給與其年限如左：
    …四、因公負傷者之年撫金以3 年為限。五、禦亂及因公負
    傷如成殘廢不能自謀生計者其年撫金得終身給之。」第8 條
    規定：「應受年撫金之負傷者如有左列事故之一即停止年撫
    金並註銷卹金給與令：一、違反黨綱查有確據者。二、失其
    軍人身分者。三、剝奪公權者。四、再入其他軍隊或改就文
    職能領受薪俸者。五、入外國籍者。六、本人身故者。七、
    年撫金自批准之日起逾3 年未具領者。」17年8 月2 日國民
    政府公布之陸海空軍戰時撫卹暫行條例第1 條規定：「凡陸
    海空軍戰時傷亡之官佐士兵其撫卹依本條例行之。」第2條
    規定：「戰時官佐士兵之傷亡其區別如左：一、陣亡。二、
    傷劇殞命。三、臨陣受傷。四、因公殞命。五、積勞病故。
    」（第四章臨陣受傷）第7 條規定：「戰鬥受傷或出征因公
    受傷者均按其受傷等級分別照卹金第2 表予卹…」第9 條規
    定：「受輕傷而不在陣傷等第之內將來尚堪服務者照3 等傷
    例給予1 年年撫金，給卹時陣傷等第未經檢定明確而曾填給
    卹傷令者將來治療經過後得按照等第表明確檢定並更正卹傷
    令，若因負傷時檢視危重而曾填給各等卹傷令將治療經過後
    毫無肢體及器官之損折障礙者則一等卹傷令以給卹7 年為限
    ，二等卹傷令以給卹5 年為限，三等卹傷令以給卹3 年為限
    ，限滿即將卹令收繳註銷，但確與第8 條等第表相符應照第
    14條第2 項辦埋者不在此例。」第17條規定：「受領年撫金
    者如有左列事故之一得停止年撫金並註銷其卹金給與令：甲
    、屬於陣傷者：一、違反黨綱查有確據者。二、削除軍籍者
    。三、剝奪公權者。四、入外國籍者。五、本人身故者。乙
    、屬於陣亡者之遺族受領撫金者：…六、自年撫金批准之日
    起3 年之內未具領者或按年具領忽然停領逾3 年以上者。」
  (三)依附於原處分卷之陸軍負傷官兵請卹審核表記載，原告所屬
    隊號：憲校19期軍士第一大隊第三中隊，級職：上士文書，
    負傷年月地點事由：32年3 月2 日四川壁山來鳳縣因公受傷
    ，傷等：一等傷，簡明傷殘狀況：右前肘…骨折斷癒後成殘
    ，卹金數目：八十，附註：奉命押運公物中途覆車受傷；於
    35年3 月核准給卹。足見原告係奉命押運公物中途覆車受傷
    ，係平時軍中執行勤務因公受傷，為陸海空軍戰時撫卹暫行
    條例第2 條所規定者，尚非陸海空軍戰時撫卹暫行條例第2
    條規定之「臨陣受傷」（參見第7 條規定，為戰鬥受傷或出
    征因公受傷）。依陸海空軍戰時撫卹暫行條例第6 條第4 款
    規定因公負傷者之年撫金以3 年為限，第5 款規定因公負傷
    如成殘廢不能自謀生計者其年撫金得終身給之。惟上開陸軍
    負傷官兵請卹審核表並未記載原告因公負傷成殘廢不能自謀
    生計，亦未記載終身撫卹，自難認原告經核准為終身撫卹。
    原告固主張：其於33年7 月間，呈奉當時國民政府軍事委員
    會發給「湘會卹字1884號卹傷給與令」，給與終身撫卹，於
    38 年 政府遷臺前領有撫卹金，之後因38年間將系爭卹傷給
    與令寄往南京聯勤總司令部，請領該年度年撫金，旋因大陸
    淪陷，南京聯勤總部未將卹傷給與令寄還，致原告無法按年
    領取傷殘年撫金云云，惟未能提出卹傷給與令及經核定撫卹
    終身之確實證據資料。經被告依國防部史編局國軍檔案資料
    查明，僅有附於原處分卷之陸軍負傷官兵請卹審核表，該表
    如上述，並未記載已否發給卹傷給與令及卹傷給與令字號，
    亦未記載終身撫卹。此外，查無其他證據資料足證原告主張
    之國民政府軍事委員會發給原告所稱「湘會卹字1884號卹傷
    給與令」及核定撫卹終身等情為真實可採。職是，原告請求
    補發「湘會卹字1884號卹傷給與令」及補發撫卹金即難認有
    理由。
  (四)原告雖曾於51年7 月間向聯勤總部留守業務署申請補發「湘
    會卹字1884號卹傷給與令」及撫卹金，經該署51年7 月28日
    （51）視祥字第8713號函復原告提供負傷地點、原屬單位、
    級職、籍貫等資料查證，有申請書、上開函文附卷可稽。是
    退步言，縱令原告主張領有「湘會卹字1884號卹傷給與令」
    及終身撫卹，因大陸淪陷，南京聯勤總部未將卹傷給與令寄
    還屬實，惟原告於51年間始申請補發卹傷給與令及撫卹金，
    依陸海空軍平時撫卹暫行條例第8 條第7 款規定：「應受年
    撫金之負傷者如有左列事故之一即停止年撫金並註銷卹金給
    與令：…七、年撫金自批准之日起逾3 年未具領者。」亦已
    逾3 年申領時限，於法未合。系爭函文謂：「…四、原告申
    請32年在大陸地區因公傷殘撫卹金案，依17年8 月2 日國府
    公布之陸海空軍戰時撫卹暫行條例第17條規定：已逾3 年申
    領時限，不合辦理。…」引用法條有誤，亦不能拘束本院之
    適用法律。至原告主張適用軍人撫卹條例之規定申請補發卹
    傷給與令及撫卹金云云，惟因原告於35年3 月間經核定因公
    一等傷給卹，而軍人撫卹條例係38年1 月7 日制定公布，最
    近一次於91年12月27日修正公布，而該條例並未規定溯及適
    用於其制定公布前核定之傷殘案件，然有關陸海空軍平時傷
    亡官兵遺族之撫卹，應依撫卹事實發生當時之法令辦理（最
    高行政法院91年度判第354 號判決參照），即本件仍應依上
    開陸海空軍平時撫卹暫行條例之規定，俾使同時期發生之撫
    卹案件均能適用相同之規定，不致因領卹人申領時間之先後
    或案件核定時程之長短而有不同之結果，方符公平原則，是
    本件自不適用軍人撫卹條例。
  (五)末按臺灣地區與大陸地區人民關係條例第26條之1 第5 項（
    原為於86年7 月1 日始修正施行之第26條之1 第4 項規定
    ）規定：「民國38年以前在大陸地區依法核定應發給之各項
    公法給付，其權利人尚未領受或領受中斷者，於國家統一前
    ，不予處理。」本件原告係屬38年以前在大陸地區所核定之
    傷殘案件，原告縱有尚未領受或領受中斷情形，依該條例規
    定亦不合辦理。
  (六)綜上所述，原告請求補發「湘會卹字1884號卹傷給與令」及
    補發撫卹金，為無理由，應予駁回。
據上論結，本件原告之訴為一部不合法、一部無理由，爰依行政
訴訟法第107 條第1 項第10款後段、第98條第3 項前段，判決如
主文。
中    華    民    國    95    年     8    月   30     日
                        第一庭審判長法  官  王立杰
                                    法  官  劉錫賢
                                    法  官  胡方新
上為正本係照原本作成。
如不服本判決，應於送達後20日內，向本院提出上訴狀並表明上
訴理由，如於本判決宣示後送達前提起上訴者，應於判決送達後
20日內補提上訴理由書（須按他造人數附繕本）。
中    華    民    國    95    年     8    月   30     日
                                    書記官  陳幸潔


司法院資訊處製作；財團法人民間司法改革基金會備份。
